臺灣高等法院臺中分院刑事判決
110年度上訴字第1592號
上  訴  人  臺灣臺中地方檢察署檢察官
上  訴  人  
即  被  告  李正仁


被      告  余曉婷


上列上訴人等因被告等妨害自由等案件，不服臺灣臺中地方法院
109年度訴字第1036號中華民國110年5月28日第一審判決（起訴
案號：臺灣臺中地方檢察署108年度偵字第34046號），提起上訴
，本院判決如下：
    主  文
原判決關於余曉婷部分撤銷。
余曉婷共同犯剝奪行動自由罪，累犯，處拘役伍拾日，如易科罰
金，以新臺幣壹仟元折算壹日。
其他（即李正仁部分）上訴駁回。 
    犯罪事實
一、李正仁與邱媖珮（經原審論以傷害罪，判處有期徒刑4月，
    如易科罰金以新臺幣〔下同〕1千元折算1日，未經上訴而確定
    ）為男女朋友關係，2人與余曉婷為朋友關係。余曉婷於民
    國108年11月27日上午應李正仁之請求，駕駛車牌號碼0000-
    00號自用小客車前往臺中市○○區，欲搭載李正仁及邱媖珮回
    臺中市○○區，回程則由李正仁開車。余曉婷在車上提及呂尚
    緯持有邱媖珮的照片，李正仁即與邱媖珮在車上發生爭吵，
    邱媖珮表示要去找呂尚緯理論，又因邱媖珮之前與人發生糾
    紛，由呂尚緯出面為其處理，對方賠償邱媖珮10萬元，而由
    呂尚緯收取，但呂尚緯僅交付邱媖珮2萬5千元，邱媖珮認為
    呂尚緯仍積欠其7萬5千元。李正仁於同日中午12時許，將車
    輛停在呂尚緯位於臺中市○○區○○路00巷00號住處對面的路邊
    ，邱媖珮即下車去找呂尚緯，之後呂尚緯駕駛車牌號碼000-
    0000號自用小客車，搭載邱媖珮外出購買啤酒，再前往臺中
    市○○區○○路00○0號旁之○○陸橋下，李正仁及余曉婷隨即駕車
    到達○○陸橋下。4人下車後，李正仁、邱媖珮與余曉婷共同
    基於剝奪呂尚緯行動自由之犯意聯絡，於同日中午12時50分
    許，由邱媖珮先搶去呂尚緯之手機，防止其對外通訊，邱媖
    珮、余曉婷並發現手機內有其2人的○○照片，邱媖珮、余曉
    婷即當場開始刪除手機內的○○照片，邱媖珮另逾越剝奪他人
    行動自由之犯意聯絡，基於傷害之犯意，徒手揮打呂尚緯的
    左臉頰，致呂尚緯受有左側臉部挫傷之傷害。李正仁又對呂
    尚緯恫稱：「還是要叫我兄弟來幫忙刪一下」、「現在我可
    以將你帶走…你要叫救命就快喔，不然人帶走是真的很難看
    哦…你叫救命就快叫」、「什麼卡折斷，整隻手折」等語，
    致呂尚緯心生畏懼而不敢離去。因呂尚緯手機內關於邱媖珮
    及余曉婷之○○照片數量眾多，邱媖珮及余曉婷無法及時刪除
    ，當時正值中午吃飯時間，李正仁要求呂尚緯一同前往吃午
    餐，呂尚緯表示其已經吃飽了而拒絕，邱媖珮即取走呂尚緯
    的車牌號碼000-0000號自用小客車的車鑰匙，致呂尚緯無法
    離去，呂尚緯只能與李正仁、邱媖珮及余曉婷搭乘車牌號碼
    0000-00號自用小客車，前往臺中市○○區○○路上某香菇肉羹
    店用餐，呂尚緯之行動自由因而遭剝奪。在上開香菇肉羹店
    用餐時，呂尚緯要求邱媖珮返還其手機，經邱媖珮拒絕，李
    正仁又認為呂尚緯向警方檢舉李正仁與邱媖珮從事詐欺工作
    ，而對呂尚緯恫稱「男孩子敢做敢當啦，我真的不想要把你
    帶回去，聽得懂嗎？」、「我老大是太保，鐵豹也是我老大
    啦」、「等一下如果全部的人都叫過來的時候，哼哼」等語
    ，致生危害呂尚緯之安全。之後李正仁、邱媖珮、余曉婷及
    呂尚緯離開上開香菇香羹店，由李正仁駕車前往臺中市○○區
    ○○路與○○路口之自助洗車場，呂尚緯坐在副駕駛座，余曉婷
    坐在右後座，邱媖珮坐在左後座，李正仁及邱媖珮在車上向
    呂尚緯索討之前邱媖珮與他人糾紛中呂尚緯所收受的7萬5千
    元，邱媖珮並以其所有之折疊刀1把，抵在呂尚緯脖子處，
    要求呂尚緯支付上開金額，致生危害於呂尚緯之安全。嗣李
    正仁駕車搭載邱媖珮、余曉婷及呂尚緯離開洗車場後，後將
    車輛停在臺中市○○區○○○路0號之便利商店前，呂尚緯佯稱要
    使用手機借錢處理上開款項而取得手機後，呂尚緯趁機向家
    人求救，經家人報警，警方於同日下午3時38分許行經上開
    便利商店前，因李正仁駕駛之車輛形跡可疑，上前探查，呂
    尚緯因而獲救得以離去。計呂尚緯自同日中午12時50分許至
    下午3時38分許，行動自由遭剝奪2小時48分。
二、案經呂尚緯訴由臺中市政府警察局清水分局報告臺灣臺中地
    方檢察署檢察官偵查起訴。
    理    由
壹、審判範圍之說明： 
　　上訴得對於判決之一部為之。對於判決之一部上訴者，其有
    關係之部分，視為亦已上訴。但有關係之部分為無罪、免訴
    或不受理者，不在此限，110年6月16日修正公布，同年月18
    日施行之刑事訴訟法第348條第1項定有明文。又中華民國11
    0年5月31日修正通過之刑事訴訟法施行前，已繫屬於各級法
    院之案件，於施行後仍適用修正前刑事訴訟法第348條規定
    ，刑事訴訟施行法第7條之13前段亦有明文。本案係於110年
    8月10日繫屬本院，有臺灣臺中地方法院110年8月5日中院麟
    刑功109訴1036字第1100053287號函上本院收案章附卷可考
    （見本院卷第3頁），依前揭規定，上訴人即被告（下稱被
    告）李正仁雖未聲明僅對於原判決有罪部分之一部提起上訴
    ，此有被告刑事上訴狀在卷可參（見本院卷第9至13頁），
    但有關係部分經原審不另為無罪之諭知（見原判決第10至12
    頁），則依上述之規定，就原審對於被告李正仁不另為無罪
    判決部分，自非被告李正仁上訴效力所及，而非屬本院審判
    範圍，先予敘明。
貳、證據能力之說明：
一、被告以外之人於審判外之陳述，雖不符刑事訴訟法第159條
    之1至第159條之4之規定，而經當事人於審判程序同意作為
    證據，法院審酌該言詞陳述或書面陳述作成時之情況，認為
    適當者，亦得為證據；當事人、代理人或辯護人於法院調查
    證據時，知有第159條第1項不得為證據之情形，而未於言詞
    辯論終結前聲明異議者，視為有前項之同意，刑事訴訟法第
    159條之5定有明文。檢察官及被告李正仁、余曉婷對於下列
    本院採為認定犯罪事實依據之傳聞證據之證據能力，均表示
    同意作為證據（見本院卷第126至129頁），本院審酌該等證
    據之取得過程並無瑕疵，或有證明力明顯過低之瑕疵，且與
    本案待證事實間具有相當之關聯性，上開證據復無顯不可信
    之情況，認為以之作為證據為適當，是均有證據能力。
二、其餘本案認定犯罪事實之所有證據資料（含書證、物證等）
    ，均與本案事實具有關聯性，並無事證足認有違背法定程式
    或經偽造、變造等情事，且經原審、本院均依法踐行調查程
    序，檢察官及被告李正仁、余曉婷對於證據能力均未爭執，
    故均有證據能力。
參、認定犯罪事實所憑之證據及理由：
一、訊據被告李正仁、余曉婷均矢口否認有何妨害自由犯行：
　㈠被告李正仁辯稱：本案事主不是我，是邱媖珮，我到○○陸橋
    下時，看到邱媖珮搶奪呂尚緯的手機，一直刪除邱媖珮自己
    的○照，○照實在太多，照片一時無法刪除，當時大約中午了
    ，早上我也沒吃，我就邀呂尚緯一起去吃中飯，呂尚緯也同
    意一起去吃飯，後來是談到錢的事情，呂尚緯自己也承認有
    此事，並說要跟朋友借錢，一直傳簡訊，後來我們停在○○○7
    -11便利商店買東西，邱媖珮看到呂尚緯傳簡訊說我們壓制
    他，我們哪有壓制他，這都是呂尚緯編造出來的，我只是叫
    他趕快處理完，什麼事也沒有做；原審對我判處有期徒刑6
    月，比事主邱媖珮還重，實屬過重，請求從輕量刑等語（見
    本院卷第125至126頁）。　　
　㈡被告余曉婷辯稱：我之前有和呂尚緯交往，並且懷孕，他叫
    我把孩子生下來，後來才知道他和邱媖珮有感情糾葛，我很
    生氣，呂尚緯手機有我○照，當日我看到照片問呂尚緯可以
    刪除嗎，他說可以，我也不想再和他有任何事情，我就把照
    片刪除；當時是李正仁叫我去○○區載他，回來換他駕駛，我
    才知道邱媖珮和呂尚緯交往，李正仁和邱媖珮在車上吵架，
    吵到後面邱媖珮下車，到呂尚緯工作地方去找呂尚緯，我不
    想理他們，之後邱媖珮在車上拿刀子要傷害呂尚緯，我看她
    情緒不穩，我就拿藥給她吃，我有跟他們說這是你們兩人的
    事情，我也不知情；後來我到派出所問邱媖珮，她說呂尚緯
    欠她7萬5千元，才知道他們私底下有7萬5千元的金錢糾紛，
    從頭到尾這件事情和我無關等語（見本院卷第125至126、15
    6至157、181、188至189頁）。　　　　　
二、惟查：
  ㈠被告李正仁與同案被告邱媖珮為男女朋友關係，2人與被告余
    曉婷為朋友關係，被告余曉婷於108年11月27日上午，應被
    告李正仁之請求而駕駛車牌號碼0000-00號自用小客車前往
    臺中市○○區搭載被告李正仁及同案被告邱媖珮回臺中市○○區
    ，回程則由被告李正仁開車，被告余曉婷在車上提及證人即
    告訴人呂尚緯持有同案被告邱媖珮的照片，被告李正仁與同
    案被告邱媖珮即在車上發生爭吵，同案被告邱媖珮表示要去
    找證人呂尚緯理論，故被告李正仁將車輛停在證人呂尚緯位
    於臺中市○○區○○路00巷00號住處對面的路邊，同案被告邱媖
    珮即下車去找證人呂尚緯，之後證人呂尚緯駕駛車牌號碼00
    0-0000號自用小客車，搭載同案被告邱媖珮外出購買啤酒，
    再前往臺中市○○區○○路00○0號旁之○○陸橋下，隨後被告李正
    仁、余曉婷亦駕車於同日中午12時50分許到達○○陸橋下之事
    實，業據被告李正仁、余曉婷於偵查、原審、本院及同案被
    告邱媖珮於偵查、原審供述在卷（見偵卷第96頁；原審卷第
    108、96、97、418頁；本院卷第125至126、156至157、181
    、188至189頁），核與證人呂尚緯之證述大致相符（見警卷
    第10頁；本院卷第182至183頁），應堪認定。
　㈡同案被告邱媖珮之前與人發生糾紛，由證人呂尚緯出面為其
    處理，對方賠償被告同案被告邱媖珮10萬元，而由證人呂尚
    緯收取，然證人呂尚緯僅交付同案被告邱媖珮2萬5千元，同
    案被告邱媖珮認為證人呂尚緯仍積欠其7萬5千元之事實，業
    據同案被告邱媖珮及被告李正仁供述明確，證人呂尚緯於警
    詢時亦證稱：同案被告邱媖珮要求其拿7萬5千元出來解決，
    即指同案被告邱媖珮在108年9月間與他人發生購買毒品紛爭
    的事等語（見警卷第11、17頁）。又同案被告邱媖珮在當日
    的錄影中，也多次提到要求證人呂尚緯支付7萬5千元一事，
    證人呂尚緯在過程中也從未否認一節，此有錄影譯文可憑（
    見核交卷第27、30、40頁），故此部分事實應堪認定。證人
    呂尚緯於原審審理證稱事實上沒有7萬5千元的事等語（見原
    審卷第313頁），顯係推卸之詞，不足採信。
　㈢被告李正仁、余曉婷及同案被告邱媖珮與證人呂尚緯於○○陸
    橋下下車後，同案被告邱媖珮搶走證人呂尚緯之手機，而致
    證人呂尚緯無法對外通訊，妨害證人呂尚緯行使權利之事實
    ，此據同案被告邱媖珮於原審審理坦承不諱（見原審卷第42
    5頁），核與被告李正仁及余曉婷之供述（見原審卷第108
　　、98頁；本院卷第125至126頁）及證人呂尚緯之證述（見原
    審卷第311頁）相符，應堪認定。被告李正仁、余曉婷於原
    審供稱證人呂尚緯的手機內有同案被告邱媖珮的○○○照片、○
    ○照及被告余曉婷的○○○照等語（見原審卷第326頁），同案
    被告邱媖珮於警詢亦供稱證人呂尚緯的手機內有其○○照片及
    被告余曉婷的○○照片等語（見警卷第31頁），在同案被告邱
    媖珮所錄的影像中，同案被告邱媖珮也提到「你有我們的相
    片，把我刪掉，快點！」、「你都說刪了，為什麼還好幾張
    啦？」等語，被告余曉婷也提到「這你的大腿嗎？對啊！這
    你的大腿！」等語（見核交卷第13、17
　　、15頁），證人呂尚緯在過程中也沒有否認，反而多次表示
    「我願意讓你們刪」等語（見核交卷第15頁），堪認證人呂
    尚緯的手機內確實有同案被告邱媖珮及被告余曉婷的○○照存
    在。證人呂尚緯於偵查中及原審審理證稱：其手機中並沒有
    同案被告邱媖珮及被告余曉婷的○○照片，而只是網路截圖等
    語（見偵卷第118頁；原審卷第301頁），不足採信。
　㈣同案被告邱媖珮在○○陸橋下徒手揮打證人呂尚緯的左臉頰，
    造成證人呂尚緯受有左側臉部挫傷之傷害，業據同案被告邱
    媖珮坦承不諱，核與證人呂尚緯之證述相符（見警卷第10頁
    ），亦有診斷證明書1份在卷可憑（見警卷第111頁），此部
    分事實亦堪認定。又證人呂尚緯手機內之關於被告余曉婷及
    同案被告邱媖珮之○○照片數量眾多，被告余曉婷、同案被告
    邱媖珮無法及時刪除，而當時正值中午吃飯時間，被告李正
    仁要求證人呂尚緯一同前往吃午餐，證人呂尚緯則表示其已
    經吃飽了而拒絕，同案被告邱媖珮即取走證人呂尚緯的車牌
    號碼000-0000號自用小客車的車鑰匙，致證人呂尚緯無法離
    去，只能與被告李正仁、余曉婷及同案被告邱媖珮駕駛車牌
    號碼0000-00號自用小客車前往臺中市○○區○○路上某香菇肉
    羹店用餐之事實，業據被告李正仁、余曉婷及同案被告邱媖
    珮供述明確（見原審卷第108、97頁；偵卷第97頁），核與
    證人呂尚緯之證述大致相符（見警卷第11頁），且有錄影譯
    文可憑（見核交卷第20頁），足以認定。被告李正仁要求證
    人呂尚緯與其等前往用餐，先經證人呂尚緯拒絕，顯示證人
    呂尚緯並無意願與其等用餐，然而被告李正仁在○○陸橋下對
    證人呂尚緯恫稱「還是要叫我兄弟來幫忙刪一下」、「現在
    我可以將你帶走…你要叫救命就快喔，不然人帶走是真的很
    難看哦…你叫救命就快叫」、「什麼卡折斷，整隻手折」等
    語（見核交卷第18至19頁），證人呂尚緯自會心生畏懼而難
    以抗拒，又同案被告邱媖珮取走證人呂尚緯之車鑰匙，顯然
    也是避免證人呂尚緯駕車離去，已剝奪證人呂尚緯之行動自
    由，亦證其等就本案之犯行有犯意聯絡及行為分擔。
　㈤在上開香菇肉羹店用餐時，證人呂尚緯要求同案被告邱媖珮
    返還其手機，經同案被告邱媖珮拒絕，被告李正仁又認為證
    人呂尚緯向警方檢舉被告李正仁與同案被告邱媖珮從事詐欺
    工作，而對證人呂尚緯恫稱「男孩子敢做敢當啦，我真的不
    想要把你帶回去，聽得懂嗎？」、「我老大是太保，鐵豹也
    是我老大啦」、「等一下如果全部的人都叫過來的時候，哼
    哼」等語，致生危害證人呂尚緯之安全之事實，有錄影譯文
    可憑（見核交卷第25頁），且為被告李正仁及同案被告邱媖
    珮所不爭執，此部分亦可認定。又被告李正仁、余曉婷及同
    案被告邱媖珮與證人呂尚緯離開上開香菇香羹店後，由被告
    李正仁駕車前往臺中市○○區○○路與○○路口之自助洗車場，證
    人呂尚緯坐在副駕駛座，被告余曉婷坐在右後座，同案被告
    邱媖珮坐在左後座，被告李正仁及同案被告邱媖珮在車上向
    證人呂尚緯索討之前同案被告邱媖珮與他人糾紛中證人呂尚
    緯所持的7萬5千元，同案被告邱媖珮並以其所有之折疊刀1
    把，抵在證人呂尚緯脖子處，要求證人呂尚緯支付上開金額
    ，致生危害證人呂尚緯之安全之事實，業據同案被告邱媖珮
    坦承不諱（見原審卷第425頁），並有錄影譯文可憑（見核
    交卷第27至30頁），上開事實已足認定。嗣被告李正仁駕車
    搭載同案被告邱媖珮、被告余曉婷及證人呂尚緯離開洗車場
    後，最後車輛停在臺中市○○區○○○路0號之便利商店前，證人
    呂尚緯佯稱要使用手機借錢處理上開款項而取得手機後，證
    人呂尚緯趁機向家人求救，經家人報警，警方於同日下午3
    時38分許行經上開便利商店前，因被告李正仁之車輛形跡可
    疑，上前探查，證人呂尚緯因而獲救得以離去之事實，有員
    警職務報告（見警卷第7頁）、刑案現場照片8張（見警卷第
    113至119頁）在卷可憑，亦堪認定。
　㈥對被告李正仁辯解不予採信之說明：
　⒈被告李正仁辯稱：其沒有剝奪行動自由之犯意等語。然同案
    被告邱媖珮於○○陸橋下已搶去證人呂尚緯的手機，被告李正
    仁仍對證人呂尚緯為恐嚇言語，又被告李正仁在○○陸橋下要
    求證人呂尚緯一同前往吃午餐，證人呂尚緯則表示其已經吃
    飽了而拒絕，同案被告邱媖珮取走證人呂尚緯車牌號碼000-
    0000號自用小客車的鑰匙，致證人呂尚緯無法自行離去等情
    ，業經本院認定如前，則被告李正仁與被告余曉婷、同案被
    告邱媖珮以取走證人呂尚緯手機、車鑰匙及恐嚇之方式，強
    迫證人呂尚緯不得不與被告李正仁、余曉婷及同案被告邱媖
    珮3人前往用餐，顯然以非法方法剝奪證人呂尚緯之行動自
    由。故被告李正仁此部分之辯解，難以採信。
　⒉被告李正仁辯稱：其沒有恐嚇危害安全之犯意等語。惟被告
    李正仁多次向證人呂尚緯恫稱「還是要叫我兄弟來幫忙刪一
    下」、「現在我可以將你帶走…你要叫救命就快喔，不然人
    帶走是真的很難看喔…你叫救命就快叫」、「什麼卡折斷，
    整隻手折」等語（見核交卷第18至19頁）、「男孩子敢做敢
    當啦，我真的不想要把你帶回去，聽得懂嗎？」、「我老大
    是太保，鐵豹也是我老大啦」、「等一下如果全部的人都叫
    過來的時候，哼哼」等語（見核交卷第25頁），顯然都是恫
    嚇證人呂尚緯之言詞。則被告李正仁辯稱沒有恐嚇危害安全
    之犯意云云，顯屬卸責之詞，亦難憑採。
　㈦被告余曉婷雖辯稱：其與李正仁、邱媖珮並無共同非法剝奪
    呂尚緯行動自由之犯意聯絡等語。惟被告余曉婷在同案被告
    邱媖珮取走證人呂尚緯的手機後，發現手機內有其之○○照片
    ，而動手刪除○○照片一節，業經本院認定如前，足認被告余
    曉婷已有與被告李正仁、同案被告邱媖珮一同為妨害自由之
    動作，亦有與其2人一同為本案犯行之動機。況證人呂尚緯
    之後會前往上開香菇肉羹店，是因證人呂尚緯手機內之○○照
    片過多，被告余曉婷、同案被告邱媖珮為求能將該○○照片全
    數刪除，乃與被告李正仁要求證人呂尚緯一同前往吃午餐，
    被告李正仁並施以恐嚇言語，同案被告邱媖珮並取走證人呂
    尚緯所駕車輛之鑰匙，證人呂尚緯而不得不前往因而被剝奪
    行動自由。被告余曉婷雖未有上開妨害自由之言語或行動，
    但其既有上開動機及能因本案行為而獲得之實質利益，且其
    全程在場，再觀之卷附之錄影譯文（見核交卷第13至52頁）
    ，被告李正仁及同案被告邱媖珮之對話，被告余曉婷均在場
    聽聞，並且有參與對話，已足認其與被告李正仁、同案被告
    邱媖珮間有犯意聯絡及行為分擔，亦難認其對於被告李正仁
    及同案被告邱媖珮之行動會不瞭解，是被告余曉婷之上開辯
    解，自難採信。　　
三、綜上所述，被告李正仁、余曉婷上開犯行，事證明確，應依
    法論科。
肆、論罪部分：
一、刑法第302條第1項所謂以非法方法剝奪人之行動自由，係指
    私禁以外之非法方法，妨害其自由行動而言。若將被害人拘
    禁於一定處所，繼續較長久之時間，而剝奪其行動自由，仍
    屬私禁行為；刑法第302條第1項之妨害自由罪，係妨害他人
    自由之概括的規定，故行為人具有一定目的，以非法方法剝
    奪人之行動自由者，除法律別有處罰較重之規定（例如略誘
    及擄人勒贖等罪），應適用各該規定處斷外，如以使人行無
    義務之事，或妨害人行使權利為目的，而其強暴、脅迫復已
    達於剝奪人行動自由之程度，即祇成立本罪，不應再依同法
    第304條論處，且在拘禁或剝奪人之行動自由中，如並有恐
    嚇危害安全行為，自屬包含於妨害行動自由之同一意念之中
    ，而視為拘禁或剝奪行動自由之部分行為，不發生所謂低度
    之恐嚇危害安全罪，為高度之拘禁或剝奪行動自由罪所吸收
    之問題。
二、核被告李正仁、余曉婷所為，均係犯刑法第302條第1項之剝
    奪他人行動自由罪。被告李正仁在○○陸橋下對證人呂尚緯恫
    稱「還是要叫我兄弟來幫忙刪一下」、「現在我可以將你帶
    走…你要叫救命就快喔，不然人帶走是真的很難看哦，你叫
    救命就趕快叫」、「什麼卡折斷，整隻手折」等語，及在香
    菇肉羹店對證人呂尚緯恫稱「男孩子敢做敢當啦，我真的不
    想要把你帶回去，聽得懂嗎？」、「我老大是太保，鐵豹也
    是我老大啦」、「等一下如果全部的人都叫過來的時候，哼
    哼」等語之事實，雖未經起訴書載明，惟與起訴書上開有罪
    部分有事實上一罪關係，為起訴效力所及，本院自應併予審
    理。
三、被告李正仁、余曉婷與同案被告邱媖珮就剝奪他人行動自由
    之犯行，有犯意聯絡及行為分擔，應論以共同正犯。
四、共同正犯因為在意思聯絡範圍內，必須對於其他共同正犯之
    行為及其結果負責，從而在刑事責任上有所擴張，此即「一
    部行為，全部責任」之謂。而此意思聯絡範圍，亦適為「全
    部責任」之界限，因此共同正犯之逾越（過剩），僅該逾越
    意思聯絡範圍之行為人對此部分負責，未可概以共同正犯論
    。至於共同正犯意思聯絡範圍之認定，其於精確規劃犯罪計
    畫時，固甚明確，但在犯罪計畫並未予以精密規劃之情形，
    則共同正犯中之一人實際之犯罪實行，即不無可能與原先之
    意思聯絡有所出入，倘此一誤差在經驗法則上係屬得以預見
    、預估者，即非屬共同正犯之逾越（最高法院102年度台上
    字第3664號判決意旨參照）。本案發生之事由之一是同案被
    告邱媖珮要求證人呂尚緯處理7萬5千元的款項，始以非法之
    手段剝奪證人呂尚緯之行動自由，而同案被告邱媖珮徒手揮
    打證人呂尚緯左臉頰之行為，已非被告李正仁、余曉婷所得
    預見，應屬超出原來之犯意聯絡範圍，故被告李正仁、余曉
    婷對傷害罪部分無需負責。
五、累犯部分：
　㈠李正仁前因①妨害自由、詐欺、竊盜等案件，經法院判決分別
    判處有期徒刑6月、3月、8月、8月、8月確定，嗣經法院裁
    定合併定應執行有期徒刑2年確定，②竊盜案件，經法院判決
    判處有期徒刑1年10月確定，③詐欺案件，經法院判決判處有
    期徒刑3月確定，④搶奪案件，經法院判決判處有期徒刑1年1
    0月確定，前開①、②、③、④案件經接續執行，於106年8月13
    日執行完畢出監；被告余曉婷前於107年間因妨害公務案件
    ，經臺灣臺中地方法院判處有期徒刑3月，嗣經本院駁回上
    訴確定，於107年10月22日執行完畢等，有臺灣高等法院被
    告前案紀錄表2份附卷可稽，被告2人於5年之內故意再犯本
    件有期徒刑以上之罪，均為累犯。
　㈡司法院釋字第775號解釋略謂：刑法第47條第1項之累犯規定
    ，不分情節一律加重最低本刑，不符憲法罪刑相當原則，牴
    觸憲法第23條之比例原則，有關機關應自解釋公布日起2年
    內修正之，於修正前，法院就該個案應依解釋意旨，裁量是
    否加重最低本刑等語；亦即在現行刑法第47條第1項累犯規
    定修正之前，法院仍得斟酌個案情形，裁量是否加重最低本
    刑，並未完全排除累犯規定之適用。本院審酌被告李正仁、
    余曉婷因上述前案執行完畢後，仍未能謹慎守法，於上述前
    案執行完畢後1、2年，再犯本案犯行，足見被告2人於受前
    案所量處之刑責執行完畢後，並未達特別預防之刑罰矯正目
    的；復考量被告2人本案所犯應負擔罪責之情形、惡性等情
    狀，及就被告2人本案所犯論以累犯，並加重其2人之最低本
    刑，亦無致其2人之人身自由因此遭受過苛或違反比例原則
    之情事，認於刑法第47條第1項修正前，均仍應適用累犯規
    定，加重其刑。
六、被告余曉婷不另為無罪諭知部分：
　㈠公訴意旨記載「李正仁、邱媖珮、余曉婷又將呂尚緯載往○○
    區○○路、○○區○○陸橋下，○○區○○○路之超商前等地，以此剝
    奪呂尚緯之行動自由，期間不斷以言語恫嚇呂尚緯，要求處
    理7萬5千元之債務」。因認被告余曉婷此部分亦涉犯刑法第
    302條第1項之剝奪行動自由罪嫌。
　㈡經查：起訴書就此部分並未明確指出是何人對證人呂尚緯為
    言語恫嚇。而證人呂尚緯於警詢中證稱：「離開洗車場後，
    我被載到另外的地方，李正仁與邱媖珮要求我拿7萬5千元出
    來解決事情，而余曉婷也嗆聲恐嚇我說沒關係啊，她要叫臺
    北的兄弟下來把我押走，還說要我去背他之前所犯的竊盜案
    ，後來李正仁及邱媖珮又恐嚇我叫我把7萬5千元交出來，李
    正仁說不然簽本票，邱媖珮及余曉婷說要叫人叫臺北兄弟下
    來，她們還說要斷我一隻手及一隻腳」（見警卷第13頁，被
    告余曉婷部分詳後述）。然此部分僅有證人呂尚緯的單一指
    述，並無補強證據，尚難遽為採信。又依警方於錄影譯文中
    標示譯文中「紅色粗體代表恐嚇及強暴脅迫、妨害自由等情
    事」，併參照原審勘驗錄影畫面，被告李正仁即駕車離開洗
    車場（見原審卷第182頁），被告余曉婷曾說「哥，哥，小
    珮她要刀子，你跟她講一下啦」等語（見核交卷第51頁第2
    行），其乃是向被告李正仁表示被告邱媖珮要拿折疊刀，並
    非針對證人呂尚緯所說的話，自非恫嚇證人呂尚緯之言詞。
    此外，卷內亦無其他證據可茲證據被告余曉婷於離開洗車場
    之後，有對證人呂尚緯為任何恫嚇之詞，故起訴書上開部分
    尚難認定。惟因起訴書認為該部分與被告余曉婷上開經本院
    認定有罪部分具有實質上一罪關係，依審判不可分原則，爰
    不另為無罪之諭知。
伍、撤銷改判及駁回上訴之理由：
一、撤銷改判部分：
　　原審未詳予調查，誤認被告余曉婷並無非法剝奪他人行動自
    由之犯行，而對被告余曉婷為無罪之判決，尚有違誤。檢察
    官上訴意旨執此指摘原審對被告余曉婷為無罪之判決不當，
    即有理由，應由本院將原判決關於被告余曉婷部分予以撤銷
    改判。爰審酌被告余曉婷前有竊盜、施用毒品等犯罪前科等
    情，有臺灣高等法院被告前案紀錄表在卷可考（見本院卷第
    91至106頁），是其素行非佳；犯後否認犯行，難認其態度
    為良好，惟被告余曉婷係因證人呂尚緯所持手機內仍藏有其
    之○○照片，因一時氣憤而有本案踰越法律規範之行為，尚屬
    情有可原之處，且被告余曉婷僅是動手刪除○○照片之行為惡
    性並非強烈，兼衡被告余曉婷之教育程度為專科畢業，目前
    在早餐店工作，家庭經濟狀況勉持，家中尚有父母、及一名
    未滿兩歲之幼子（見本院卷第189頁）等一切情狀，量處如
    主文第2項所示之刑，並諭知易科罰金之折算標準。
二、上訴駁回部分：
　　原審法院因認被告李正仁上開所為罪證明確，適用刑法第30
    2條第1項、第277條第1項、第28條、第47條第1項、第55條
    、第41條第1項前段、第38條第2項等規定，並基於行為人責
    任，審酌被告李正仁犯後否認犯行，態度欠佳，被告李正仁
    學歷為高中肄業，業已離婚，育有2子，入監前在鐵工廠工
    作（見原審卷第487頁）等一切情狀，量處有期徒刑6月，並
    諭知易科罰金之折算標準，核其認事用法均無違誤，量刑要
    屬妥適，應予維持。被告李正仁上訴執前詞否認犯罪，並請
    求從輕量刑等語，惟被告李正仁上訴未提出任何有利之事證
    ，已詳如前述（見上開理由貳所載），且本院考量被告李正
    仁主導將證人呂尚緯由○○陸橋下帶至上開香菇肉羹店，並多
    次出言恐嚇，是其於本案之行為惡性最重，原審對其之科刑
    並無違反罪責相當原則，無從減輕其刑。是被告李正仁之上
    訴為無理由，應予駁回。
據上論斷，應依刑事訴訟法第369條第1項前段、第364條、第368
條、第299條第1項前段，判決如主文。
本案經檢察官廖梅君提起公訴，檢察官蔣得龍提起上訴，檢察官
謝岳錦到庭執行職務。
中　　華　　民　　國　　110 　年　　11　　月　　10　　日
           刑事第十一庭    審判長法　官   張  意  聰
                                 法　官   田  德  煙
                                 法　官   周  瑞  芬
以上正本證明與原本無異。
不服本判決應於收受送達後20日內向本院提出上訴書狀，並應敘
述具體理由；其未敘述上訴之理由者，應於上訴期間屆滿後20日
內向本院補提理由書（均須按他造當事人之人數附繕本）「切勿
逕送上級法院」。因疫情而遲誤不變期間，得向法院聲請回復原
狀。
                                 書記官   涂  村  宇
　　　　　　　　　　　　　　　　 
中　　華　　民　　國　　110 　年　　11　　月　　10　　日

附錄本案論罪科刑法條
中華民國刑法第302條第1項：
　私行拘禁或以其他非法方法，剝奪人之行動自由者，處5年以
  下有期徒刑、拘役或9千元以下罰金。